【裁判字號】    97,訴,531
【裁判日期】    981027
【裁判案由】    毒品危害防制條例
【裁判全文】
臺灣宜蘭地方法院刑事判決               97年度訴字第531號
公  訴  人  臺灣宜蘭地方法院檢察署檢察官
被      告  甲○○
指定辯護人  本院公設辯護人  丙○○
上列被告因毒品危害防制條例案件，經檢察官提起公訴（97年度
偵字第2078號），本院判決如下：
    主  文
甲○○無罪。
    理  由
一、按被告以外之人於審判外之言詞或書面陳述，除法律有規定
    者外，不得作為證據，刑事訴訟法第159條第1項定有明文，
    故如欲採被告以外之人於審判外之陳述，必須符合法律所規
    定之例外情形，方得認其審判外之陳述有證據能力。查本案
    證人乙○○、丁○○於警詢時之證述，為審判外之言詞陳述
    ，原即不得採為證據，復無刑事訴訟法第159條之1至159條
    之5規定之例外情形，自應認不具證據能力，合先敘明。
二、本件公訴意旨略以：被告甲○○（綽號「八通」）基於販賣
    第一級毒品海洛因之犯意，於民國97年1月29日上午9、10時
    許，在宜蘭縣頭城鎮「奧瑞克遊藝場」，販賣新臺幣（下同
    ）5,000元之海洛因共計14小包給乙○○，嗣於同日11時30
    分許，丁○○駕駛車牌號碼HX-7183號自用小客車行經宜蘭
    縣頭城鎮○○路○段439號前時，為警攔檢查獲，並在該自用
    小客車前方乘客座位下起出乙○○向被告購買之海洛因13小
    包（驗後淨重1.2620公克）扣案，另在丁○○之身上起出乙○○轉讓給丁○○之海洛因1小包（0.0340公克）扣案，因
    認被告涉犯毒品危害防制條例第4條第1項之販賣第一級毒品
    罪嫌。
三、按犯罪事實應依證據認定之，無證據不得認定犯罪事實﹔不
    能證明被告犯罪者，應諭知無罪之判決，刑事訴訟法第154
    條第2項、第301條第1項分別定有明文。又刑事訴訟法第161
    條第1項規定，檢察官就被告犯罪事實，應負舉證責任，並
    指出證明之方法。因此，檢察官對於起訴之犯罪事實，應負
    提出證據及說服之實質舉證責任。倘其所提出之證據，不足
    為被告有罪之積極證明，或其闡明之證明方法，無從說服法
    官以形成被告有罪之心證，基於無罪推定之原則，自應為被
    告無罪判決之諭知（最高法院92年臺上字第128號判例要旨
    參照）。
四、公訴人據以認定被告涉有販賣第一級毒品罪嫌，無非係以乙○○、丁○○之證詞，及扣案海洛因14包，作為論據。惟訊
    據被告堅詞否認有上開犯行，辯稱：伊從未販賣第一級毒品
    予乙○○，乙○○之毒品來源伊隱約知道，但乙○○不敢真
    實供出上游，見伊殘廢對其無可奈何，才謊稱係向伊購買毒
    品等語。
五、按施用毒品者，其所稱向某人購買之供述，須補強證據以擔
    保其供述之真實性。良以施用毒品者其供述之憑信性本不及
    於一般人，況施用毒品者其供出來源，因而破獲者，法律復
    規定得減輕其刑，其有為偵查機關誘導、或為邀輕典而為不
    實之陳述之可能，其供述之真實性自有合理之懷疑。是施用
    毒品者關於其向某人購買毒品之供述，必須補強證據佐證，
    以擔保其供述之真實性，俾貫徹刑事訴訟無罪推定及嚴格證
    明之基本原則，而所謂補強證據，指其他有關證明施用毒品
    者之關於毒品交易之供述真實性之相關證據而言，必須與施
    用毒品者關於毒品交易之供述，具有相當程度之關聯性，而
    足使一般人對施用毒品者關於毒品交易之供述，並無合理之
    懷疑存在，而得確信其為真實，始足當之。是此類犯罪之重
    點乃在於販毒犯罪證據之蒐證及補強，而非僅係在法庭上對
    證人行交互詰問，完全在供述憑信性不高之證人之證詞上打
    轉而已（最高法院96年度臺上字第4867號、4974號判決意旨
    參照）。經查：
 (一) 觀諸證人乙○○、丁○○所述，(1)證人乙○○於偵審中固具
    結證稱扣案海洛因是伊於97年1月29日查獲當天早上向被告
    購買云云。惟就交易方式，證稱：是伊跟丁○○一起向「八
    通」即被告買的，是到奧瑞克遊藝場找他，他拿海洛因到外
    面給伊云云（見97年度偵字第2078號偵查卷第30頁）；於本
    院審理中則稱：只有伊一個人到奧瑞克遊藝場找被告，伊並
    沒有跟丁○○說海洛因是跟誰拿的云云（見本院卷(一)第144
    、147頁），所言前後已然不一。(2)丁○○於本案警方查獲
    當天偵訊時，原供陳：扣案海洛因是乙○○給伊的，伊並不
    知道毒品來源云云（見97年度毒偵字第145號卷第7至8頁）
    。嗣於數月後偵查中以證人地位結證時，固曾證稱：扣案毒
    品係向被告購得云云，惟就交易內容，起初證稱：伊係於查
    獲當天早上9點多在頭城海水浴場附近以1,000元向「八通」
    買海洛因；是伊去奧瑞克遊藝場找八通，他叫伊到海水浴場
    等他云云（見97年度偵字第2078號偵查卷第7頁）；後又改
    稱：伊是拿錢給「八通」，之後伊在車上等，乙○○拿到東
    西後，在遊藝場上車時拿給伊云云（見同上偵查卷第40頁）
    ；於本院審理時結證：伊當天並未開車到奧瑞克遊藝場，是
    乙○○與伊在吃麵時，乙○○有離開一陣子，回來之後說是
    向被告拿藥（指毒品）云云（見本院卷(二)第103頁），前後
    所言亦多所矛盾，且與證人乙○○之證詞，亦互不相符，無
    從互為補強。
 (二) 公訴人另舉扣案海洛因14包為據，經查上開扣案物經送鑑定
    結果，確屬第一級毒品海洛因等情，有交通部民用航空局航
    空醫務中心毒品鑑定書可稽（見同上偵查卷第15至16頁），
    固值認定，惟上開扣案海洛因當中，13包係自乙○○處查扣
    ；1包係自丁○○處查扣等情，乃經證人乙○○、丁○○一
    致證述在卷，則前揭扣案物至多僅能證明乙○○、丁○○於
    警方查獲本案當時持有第一級毒品海洛因之事實。而衡諸一
    般經驗法則，乙○○、丁○○縱經證明持有第一級毒品，該
    事實與證人乙○○、丁○○關於毒品來源之供述是否真實之
    間，本無必然關聯，依前揭最高法院判決意旨，上開證據自
    不足作為證人乙○○、丁○○於偵審中供述向被告購買毒品
    之補強證據。
六、依前所述，公訴人所舉證人乙○○、丁○○關於毒品交易之
    證詞均前後矛盾，且彼此歧異，無從互為補強；而公訴人所
    舉之證物海洛因，則係自前開證人處所扣案，亦無從作為證
    人乙○○、丁○○關於毒品來源供述之補強證據。是本件實
    難僅憑公訴人所舉證人乙○○、丁○○有瑕疵之證詞，及自
    上開證人處扣得之海洛因，遽認被告確有公訴人所指販賣第
    一級毒品之犯行。綜上，公訴人所舉事證既無從說服本院以
    形成被告有罪之心證，依上揭法條規定及說明，自應為被告
    無罪判決之諭知。
據上論斷，應依刑事訴訟法第301條第1項，判決如主文。
本案經檢察官劉惟宗到庭執行職務
中    華    民    國    98    年    10    月    27    日
              刑事第四庭審判長法  官  林楨森
                              法  官  辜漢忠
                              法  官  鄧晴馨
上正本證明與原本無異。
如不服本判決，應於收受送達後10日內向本院提出上訴狀（應附
繕本）。其未敘述上訴理由，應於上訴期間屆滿後20日內補提理
由書狀於本院，上訴於臺灣高等法院。
                              書記官  林怡君
中    華    民    國    98    年    10    月    27    日


司法院資訊處製作；財團法人民間司法改革基金會備份。
